最高法院刑事判決　　　　　　九十六年度台上字第五六五三號
上　訴　人　台灣高等法院檢察署檢察官
被　　　告　甲○○
　　　　　　乙○○
共　　　同
選任辯護人　王勝彥律師
上列上訴人因被告等殺人未遂等罪案件，不服台灣高等法院中華
民國九十四年三月二十二日第二審判決（九十三年度上訴字第二
二一二號，起訴案號：台灣台北地方法院檢察署九十二年度偵字
第一五八三０號），提起上訴，本院判決如下：
    主  文
原判決撤銷，發回台灣高等法院。
    理  由
本件原判決以公訴意旨略以：被告甲○○與乙○○為兄弟，其二
人因甲○○在台北市中正紀念堂擺設攤販與鄰攤之丙○○○發生
糾紛，竟於民國九十二年一月二十六日下午四時許，共同基於意
圖為自己不法之所有及殺人之犯意聯絡，趁丙○○○推著攤販車
行經台北市○○○路一六二號前之際，口出「讓他死」（台語）
等語，並由甲○○手持棍棒毆打丙○○○之頭部、肩部及背部，
乙○○則在旁觀看，致使丙○○○受有前額五公分之裂傷、左臉
一公分裂傷、左肩三〤四公分之瘀青及背部一〤一、四〤五、二
〤二公分之擦傷等傷害，甲○○即出手奪取丙○○○胸前之袋子
，內有健保卡及新台幣三千餘元，嗣因丙○○○倒地昏迷，乙○
○即拉甲○○逃離現場，適張尚仁在該處附近之憲兵哨亭服勤，
見狀即報警迅將丙○○○送醫急救，丙○○○始未死亡，因認甲
○○、乙○○二人涉犯刑法第二百七十一條第二項殺人未遂及同
法第三百二十八條第一項之強盜罪嫌等情。經綜合調查證據之結
果，認被告等犯罪尚屬不能證明，因而認第一審諭知乙○○無罪
之判決，為無不合，予以維持，駁回檢察官此部分之上訴及撤銷
第一審關於甲○○部分之科刑判決，改判諭知甲○○無罪，固非
無見。
惟查：(一)、九十二年二月六日修正公布，於同年九月一日施行之
刑事訴訟法採改良式當事人進行主義，且為貫徹直接審理與言詞
審理原則，改行審判集中審理制，有關審判程序之進行，以當事
人間之攻擊、防禦為主軸，法院並不立於絕對主導之地位。且為
使審判程序能集中、縝密且順暢有效之進行，刑事訴訟法第二百
七十九條第一項復規定：「行合議審判之案件，為準備審判起見
，得以庭員一人為受命法官，於審判期日前，使行準備程序，以
處理第二百七十三條第一項、第二百七十四條、第二百七十六條
至第二百七十八條規定之事項。」依上開規定，通常程序之合議
審判案件，受命法官於行準備程序之功能，僅在於開始審判前應
為相當之準備，所得處理之事項，應以同法第二百七十三條第一
項各款及第二百七十四條、第二百七十六條至第二百七十八條所
規定之事項為限，非但不負責證據之蒐集，更不再從事證據之實
質調查，故就證人之訊問，除有同法第二百七十六條第一項所定
「預料證人不能於審判期日到場者，得於審判期日前訊問」之例
外情形，原則上均應於審判期日行之，俾使證人於審判期日當庭
所行之訊問及交互詰問程序，法院依其言詞陳述語氣及反應等態
度證據，能直接獲取正確之心證，以為證言價值判斷之準據。從
而受命法官於準備程序除有上開之情形外，並無逕行傳喚並對證
人進行訊問及交互詰問之權限。必以此從嚴之限制，始符合集中
審理制度之立法本旨，否則即屬違背法定程序取得之證據。本件
依卷內資料，原審於九十三年九月十日及九十三年九月二十四日
均係由受命法官行準備程序，乃九十三年九月十日受命法官竟傳
喚證人何朝雄、饒芳瑜，九十三年九月二十四日則傳喚證人蕭仲
閔、乙○○到庭，且對證人為實質之訊問調查，嗣僅於審判期日
由審判長向上訴人提示「前開證人於本院之證述，有何意見？（
提示並告以要旨）」之方式進行調查程序（見原審卷二第七九、
八十頁），所踐行之訴訟程序，已屬違背法令。(二)、審理事實之
法院，依刑事訴訟法第一百六十三條第二項之規定，為發見真實
得依職權調查證據，但於公平正義之維護，或對於被告之利益有
重大關係事項之證據，則應本於職權詳為調查，然後基於調查所
得之心證，以為判斷之基礎，若尚有上開事項並未調查，或雖已
調查而其內容尚未完全明瞭者，即與證據未經調查無異，如遽行
判決，仍難謂無刑事訴訟法第三百七十九條第十款規定所稱應於
審判期日調查之證據，而未予調查之違法。本件告訴人丙○○○
於偵查中指稱九十二年一月二十六日下午四點多，伊推攤子到延
平南路，被甲○○及其兄弟毆打，甲○○拿著一把刀，伊頭一抬
，他就砍下來，血流下來，伊就倒下等語；復於第一審審理時結
證稱伊因擺攤曾與甲○○發生衝突，九十一年農曆十二月二十四
日（即九十二年一月二十六日）下午四點多伊推攤子到東吳大學
旁憲兵隊對面，二個人衝過來，甲○○就拿刀從伊額頭砍下去，
血流出來，伊眼睛閉起來就倒在地上不知人事了等語（見一審卷
第一一二、一一三、一一五、一一六頁），另目擊證人張尚仁於
偵查時亦結證稱九十二年一月二十六日伊在國防部憲兵連服役，
當天下午四點多伊在台北市○○○路哨亭服勤，看到一位老太太
即告訴人推著賣滷味的車子從面前經過，忽然有二名男子出現，
穿藍色衣服之男子手持三、四十公分長之兇器朝老太太頭部砍，
穿紅色衣服之男子見狀就拉著穿藍色衣服之男子說「好，趕快走
」，伊即打電話報警，之後救護車就來了等語（見九十二年度他
字第七九九號卷第二十至二一頁）。查上開指訴均係在案發後不
久所為，所指告訴人被害之時間均係九十二年一月二十六日下午
四點多，原判決認定依憑甲○○所述，所提通話明細清單以及證
人沈俊伯於原審之證詞，認甲○○於當日下午四時十七分至三十
五分均在台北市中正紀念堂附近，另依原審囑告訴人代理人實地
勘察結果，甲○○擺設攤販之台北捷運中正紀念堂五號出口處距
離案發現場即同市○○○路一六二號，騎乘機車方式約二分十九
秒，汽車約二分五十秒（見原審卷一第九四頁），倘若屬實，則
甲○○仍有可能在告訴人所稱之時刻出現在案發地點，事關告訴
人指證是否實在。原審曾向台北市政府消防局函查案發當日下午
四時至六時間，一一九報案電話有無受理案發地點即台北市○○
○路一六二號發生事故之報案紀錄，經該局函覆稱該局救災救護
指揮中心於當日下午十七時十二分接獲不詳姓名男子以0000
000000號電話報案，有該局九十三年十月二十六日覆函一
份在卷可按（見原審卷一第一四一之一頁），該報案之人身分為
何？是否在場目睹經過？其報案之時間距案發之時間相隔多久？
如能查明，自能釐清本案被害人被毆打之時間以及被告等當時是
否在場。既有電話號碼，當不難查明該電話之使用者及住所加以
傳喚調查。乃原審捨此不為，遽以被告二人未於案發時間在場，
而逕為被告等有利之認定，亦有應於審判期日調查證據而未予調
查之違法。以上違誤，或為上訴人所指摘，或為本院得依職權調
查之事項，應認原判決有撤銷發回更審之原因。
據上論結，應依刑事訴訟法第三百九十七條、第四百零一條，判
決如主文。
中　　華　　民　　國　九十六　年　　十　　月　二十五　日
                      最高法院刑事第四庭
                          審判長法官  莊　登　照
                                法官  黃　一　鑫
                                法官  林　秀　夫
                                法官  許　錦　印
                                法官  張　清　埤
      本件正本證明與原本無異
                                      書  記  官
中　　華　　民　　國　九十六　年　　十　　月　二十九　日
                                                      Ｚ
